【裁判字號】    89,易,871
【裁判日期】    900226
【裁判案由】    竊盜等
【裁判全文】
臺灣屏東地方法院刑事判決                          八十九年度易字第八七一號
    公  訴  人  臺灣屏東地方法院檢察署檢察官
    被      告  丁○○
    選任辯護人  尤挹華
右列被告因竊盜案件，經檢察官提起公訴（八十九年度偵字第三三八二號），本院判
決如左：
    主  文
丁○○竊盜，累犯，處有期徒刑陸月，如易科罰金以參佰元折算壹日。
    事  實
一、丁○○前有多次竊盜犯行，最後一次於民國八十六年一月間，因竊盜案件，經本
    院判處有期徒刑一年，併執行他刑合計為二年二月零八日，於八十七年一月二十
    六日入監服刑，而後在八十八年五月二十日縮刑假釋出獄，縮刑期滿日期為八十
    八年十一月十二日，已假釋期滿。復意圖為自己不法之所有，於八十九年五月二
    十八日上午七時許，趁屏東市歸心里福正巷十七號友人甲○○住處之人尚熟睡之
    際，由廚房後門進入，竊取屋內甲○○所有之都澎打火機一個、黃金戒指一只、
    白金戒指一只；乙○○所有之白金項鍊一條、黃金項鍊一條、玉手鐲一只、黃金
    戒指及白金戒指各一只；丙○○所有之金黃色勞力士女錶、白金天然寶戒、蝴蝶
    結形狀礸戒等各一只，得手總計價值新臺幣（下同）十三萬五千元。惟於丙○○
    房內行竊時發出聲響，致丙○○驚醒，並加以質問，丁○○隨即由身上取出五百
    元交予丙○○後匆忙逃逸，經丙○○報警尋線查訪中，丁○○ 因事跡敗露，遂?
    同月二十九日二十二時許，將上開竊得贓物返還甲○○、乙○○、丙○○等人，
二、案經屏東縣警察局屏東分局報告臺灣屏東地方法院檢察署檢察官偵查起訴。
    理  由
一、右揭事實，迭據被告於警、偵訊及本院審理中坦承不諱，核與被害人甲○○、乙○○、丙○○等人指訴被竊之情節相符，並有贓物保領結四紙附卷可稽，足證被
    告之自白非虛，事證明確，被告犯行洵堪認定。
二、核被告所為，係犯刑法第三百二十條第一項普通竊盜罪。其竊取被害人甲○○、
    乙○○、丙○○等三人之上開財物，係一行為而觸犯數罪名，為想像競合犯，應
    從一重處斷；另公訴意旨認被告尚涉犯三百第三百零六條之無故侵入他人住宅罪
    。然按該罪依刑法第二百九十八條第一項屬告訴乃論之罪，但未據屋主甲○○提
    出告訴，是此部分欠缺訴追條件，惟公訴人認此部分與前揭有罪部分有牽連犯之
    裁判上一罪關係，故不另為不受理之諭知。
三、又按被告前曾有多次竊盜前科，歷經被判刑、強制工作等均未能矯治其犯罪習性
    ，於本院八十五年度易字第一五九二號竊盜案中，即曾送高雄市立凱旋醫院鑑定
    ，認被告大腦皮質功能異常，尤其前額葉及顳葉部位，知覺抑制功能差，對外界
    刺激之認知功能差，包括注意力缺陷，其總智商為七十一，有智力功能退化現象
    ，情緒焦慮憂鬱，認其精神狀態屬「精神耗弱」之程度（有八十五高市凱醫字第
    五八九四號函在卷可參）。又於本案審理中，經本院函送屏安醫院做精神鑑定，
    據其鑑定結果為：測得總智商為六十四，智商可能有退化情形，目前有聽幻覺及
    視幻覺之精神症狀，在行為表現上可能有器質性的問題，自我功能與衝動能力差
    ，有退化情形，情緒上有較多不安、焦慮與憂鬱。為歇斯底里人格違常，常以自
    傷或自殺來回應壓力，有癲癇症，但癲癇會引起全身性痙攣，以及痙孿之後的意
    識短暫喪失，然不會出現無法控制之行竊行為，其在案發當時尚能分財物貴賤，
    而挑貴重之珠寶飾物，顯然當時之身心狀態並未達到心神喪失或精神耗弱之狀態
    （有屏安刑鑑字第八九一二零三號鑑定報告在卷可佐）。依前揭鑑定報告及被告
    行竊之情形觀之，尚難認本件被告於行為時有心喪失或精神耗弱程度。又被告甫
    於假釋期滿，即前刑執行完畢後，五年以內再犯本件有期徒刑以上之罪，為累犯
    ，依法加重其刑。
四、茲審酌被告出生未久，父親就喝農藥自殺死亡，母親被祖父母遂出家門後改嫁，
    即未曾連絡，被告由祖父母撫育，因其祖母認被告剋死父親，且長像似其母，致
    常被毆打，在車城鄉保力國小畢業後，十三歲被祖母趕出家門，出家門後在外流
    浪被一李姓夫婦收留，後被該李姓夫婦賣入台北之妓女戶，先後在台北、台中、
    高雄賣淫五至六年，被一男子贖身後，又為該男子騙入竊盜集團，出獄後，至Ｋ
    ＴＶ當陪酒公主，及酒店為陪酒，其間被強暴、被迫吸毒等。自幼即孤苦伶仃，
    坎坷成長，毫無奧援，復連遭誘騙，致自暴自棄自戕，現己有一男友，表示願悉
    心照料被告，且被告於案發次日即將竊得之物悉數返還被害人，獲被害人宥諒，
    及其事後坦承犯行，頻表悔過之心，雖公訴人認被告具有犯罪之習慣，仍不思改
    過遷善，其品性惡劣，非依竊盜犯贓物犯保安處分條例第三條第一項第一款之規
    定，併予諭知應於刑之執行前令入勞動場所強制工作，不足以徹底根絕惡性云云
    。然衡諸前開被告之成長歷程、精神鑑定報告、犯後態度及目前有穩定之生活等
    情，本院認宜再予被告有自新之機會，不宜諭知保安處分，爰量處如主文所示之
    刑。又被告行為後，刑法第四十一條第一項業於九十年一月四日修正為「犯最重
    本刑為五年以下有期徒刑以下之刑之罪，而受六月以下有期徒刑或拘役之宣告，
    因身體、教育、職業、家庭之關係或其他正當事由，執行顯有困難者，得以一元
    以上三元以下折算一日，易科罰金。但確因不執行所宣告之刑，難收矯正之效或
    難以維持法秩序者，不在此限。」並於同年月十日公佈施行，於同年月十二日生
    效，比較新舊法之規定，以變更後之新法對被告有利，依刑法第二條第一項前段
    之規定，自應適用裁判時之新法，故併諭知易科罰金之折算標準。
據上論斷，應依刑事訴訟法第二百九十九條第一項前段，刑法第三百二十條第一項、
第五十五條、第四十七條、第二條第一項前段、第四十一條第一項、罰金罰鍰提高標
準條例第一條前段、第二條，判決如主文。
中      華      民      國      九十      年      二    月    二十六    日
                                      臺灣屏東地方法院刑事第一庭
                                          法  官  夏  金  郎
右正本證明與原本無異。
對於本判決如有不服應於收受送達後十日內向本院提出上訴書狀上訴於台灣高等法院
高雄分院並按他造當事人之人數附具繕本。
                                          書記官   謝博興
中      華      民      國      九十      年      二    月    二十六    日
附錄論罪法條：
刑法第三百二十條第一項：
  意圖為自己或第三人不法之所有，而竊取他人之動產者，為竊盜罪，處五年以下有
  期徒刑、拘役或五百元以下罰金。


司法院資訊處製作；財團法人民間司法改革基金會備份。
